ACORDAO-COMPLETO-2464759

ACÓRDÃO 573/2021 ATA 8/2021 - PLENÁRIO

VISTOS, relatados e discutidos estes autos da Solicitação formulada pelo Presidente do Conselho Nacional do Senai, Sr. Robson Braga de Andrade, requerendo a extensão de prazo, por sessenta dias, para apresentação da prestação de contas relativa ao exercício de 2020 deferida ao Sesi por meio do Acórdão 188/2021-TCU-Plenário, aos seus órgãos nacionais e regionais.
ACORDAM os Ministros do Tribunal de Contas da União, reunidos na Sessão Ordinária do Plenário, ante as razões expostas pelo Relator, em:
9.1. conhecer desta Solicitação, com fundamento nos arts. 59, inciso VI, e 62 da Resolução/TCU 259/2014;
9.2. deferir a prorrogação do prazo para a apresentação dos processos de prestação de contas do  Serviço Nacional de Aprendizagem Industrial - Senai, seus órgãos nacionais e regionais (Departamentos Nacional e Regionais, além do Centro de Tecnologia da Indústria Química e Têxtil - CETIQT/Senai) , relativos ao exercício de 2020, por 60 (sessenta) dias, a contar de 31/3/2021;
9.3. dar ciência desta Deliberação ao Senai/CN e à Segecex.

Solicitação de extensão de prazo, por sessenta dias, para apresentação da prestação de contas relativa ao exercício de 2020 deferida ao Sesi, por meio do Acórdão 188/2021-TCU-Plenário, aos seus órgãos nacionais e regionais.

Serviço Nacional de Aprendizagem Industrial - Senai.

3. Unidade: Serviço Nacional de Aprendizagem Industrial - Senai.

13.1. Ministros presentes: Ana Arraes (Presidente), Walton Alencar Rodrigues, Benjamin Zymler, Augusto Nardes, Aroldo Cedraz, Raimundo Carreiro, Bruno Dantas, Vital do Rêgo e Jorge Oliveira.
13.2. Ministros-Substitutos presentes: Augusto Sherman Cavalcanti, Marcos Bemquerer Costa (Relator) e Weder de Oliveira.

MARCOS BEMQUERER

Trata-se da Solicitação formulada pelo Presidente do Conselho Nacional do Senai, Sr. Robson Braga de Andrade, por meio de seus procuradores (peça 9) , requerendo a extensão de prazo para apresentação da prestação de contas relativa ao exercício de 2020, por sessenta dias, deferida ao Sesi por meio do Acórdão 188/2021-TCU-Plenário (peça 5) , de minha lavra, aos seus órgãos nacionais e regionais.
2.	O solicitante ampara seu pedido em dispositivos da Instrução Normativa - IN/TCU 84/2020, bem como na precitada decisão do Tribunal, argumentando que "o SESI e o SENAI compartilham áreas que coletam, informam e efetivamente elaboram as suas prestações de contas, de modo que as dificuldades impostas pela pandemia de Covid-19, cujos efeitos ainda perduram, impactam, de igual modo, tanto um quanto outro". 
3.	A fim de justificar seu pleito, o requerente explicita que as mudanças no modelo da prestação de contas trazidas pela IN-TCU 84/2020 afetam igualmente o Senai e que os prazos a serem observados pelos órgãos nacionais e regionais do Senai são semelhantes aos dos órgãos integrantes do Sesi. 
4.	A Secretaria de Controle Externo de Desenvolvimento Econômico - SecexDesenvolvimento, pela instrução da peça 12, ressalta que é admissível a solicitação de prorrogação de prazo de entrega da prestação de contas, conforme dispõe o § 8º do inciso IV do art. 8º da IN/TCU 84/2020, considerando a semelhante organização e o compartilhamento de áreas para o levantamento das informações da gestão com o Sesi. 
5.	Reproduzo, a seguir, com os pertinentes ajustes de forma, parte da mencionada peça instrutiva (peça 12) :
"7.	Importante ressaltar, no entanto, a consideração feita pela [então] SecexTrabalho na (...) instrução de peça 3:
'Por outro lado, cabe ponderar que o novo prazo de 31 de março, estipulado pelo § 4º do art. 8º da IN-TCU 84/2020, teve como objetivo fomentar a apresentação de relatórios de gestão e demonstrações contábeis mais atuais e, por isso, de maior utilidade para a sociedade e potenciais usuários. Nesse sentido, entende-se que, caso o pedido seja deferido, torna-se importante deixar claro ao solicitante que a prorrogação de prazo ocorreria em caráter excepcional, considerando o contexto da pandemia de COVID-19 aliado ao primeiro ano de implementação do novo modelo trazido pela IN-TCU 84/2020.' 
8.	E, assim, da mesma forma que, naquela ocasião, foi dada ciência ao Sesi, cabe alertar o solicitante de que:
'deverá providenciar as adaptações necessárias para o atendimento do prazo estipulado pelo § 4º do art. 8º da IN-TCU 84/2020 nos exercícios vindouros, de modo a viabilizar a publicação de relatórios de gestão e de demonstrações contábeis a cada 31 de março, fornecendo à sociedade informações mais atuais e úteis, já a partir de 2022.'
9.	Considerando o disposto no § 6º do art. 7º da DN-TCU 187/2020, no sentido de que as Unidades Técnicas estão autorizadas a conceder, por iniciativa própria, apenas prorrogações de prazo de até 30 dias em relação aos prazos normalmente fixados pelo TCU, e com fundamento na delegação de competência contida no art. 2º, IV, da Portaria-SecexDesenvolvimento 1/2021, conheço da solicitação, com fundamento nos artigos 59 e 62 da Resolução-TCU 259/2014 e encaminho os presentes autos para o Gabinete do Ministro-Substituto Relator Marcos Bemquerer Costa, com a proposta de que:
a) submeta pela aprovação do pedido ao Plenário, nos termos do § 8º do art. 8º da IN-TCU 84/2020, em caráter excepcional, considerando o contexto da pandemia de COVID-19 aliado ao primeiro ano de implementação do novo modelo trazido pela IN-TCU 84/2020;
b) dê ciência da decisão que for tomada ao solicitante, ressaltando que, caso o pedido seja deferido, prepare-se com antecedência para viabilizar a publicação de seus relatórios de gestão e demonstrações contábeis a cada 31 de março, fornecendo à sociedade informações mais atuais e úteis, já a partir de 2022;
c) dê ciência da decisão que for tomada ao Ministério da Economia, enquanto autoridade supervisora do Serviço Nacional de Aprendizagem Industrial - Departamento Nacional (SENAI/DN) , nos termos do § 8º, IV, do art. 8º da IN-TCU 84/2020; e
d) finalizada a fase de comunicação, autorize o encerramento do presente processo, nos termos do art. 61, caput, da Resolução-TCU 259/2014 e 169, inciso V, do Regimento Interno do TCU."
	É o Relatório.

Cassio Augusto Muniz Borges, OAB/DF n. 20.016-A, e outros.

Não atuou.

SOLICITAÇÃO DE PRORROGAÇÃO DE PRAZO PARA A APRESENTAÇÃO DE PRESTAÇÃO DE CONTAS DE UNIDADE JURISDICIONADA. OFERECIMENTO DE RAZÕES SUFICIENTES. DEFERIMENTO. CIÊNCIA AO REQUERENTE E À SEGECEX.

SOLICITAÇÃO (SOLI)

Em exame a Solicitação formulada pelo Presidente do Conselho Nacional do Senai, Sr. Robson Braga de Andrade, por meio de seus procuradores (peça 9) , requerendo a extensão de prazo para apresentação da prestação de contas relativa ao exercício de 2020, por sessenta dias, deferida ao Sesi por meio do Acórdão 188/2021-TCU-Plenário, de minha lavra (peça 5) , aos seus órgãos nacionais e regionais.
2.	De acordo com a Decisão Normativa TCU 187/2020, a data limite para o encaminhamento do aludido processo a este Tribunal seria dia 31/3/2021. Segundo o interessado, as razões para o pleito residem nas mesmas dificuldades já relatadas pelo Sesi à peça 2, que são relacionadas à pandemia do novo coronavírus, cujas consequências ainda perduram e geram impacto importante no regime de trabalho do Conselho e dos seus órgãos nacionais e regionais, bem como à adaptação necessária a implementar as mudanças trazidas no modelo de prestação de contas pela IN/TCU 84/2020.    
3.	A SecexDesenvolvimento, unidade técnica responsável pela análise do pleito, considera plausível a prorrogação de prazo para que o Senai, seus órgãos nacionais e regionais, possam apresentar de forma adequada as informações necessárias e suficientes para demonstrar a regular aplicação dos recursos públicos geridos pelas entidades.
4.	Ressalta, outrossim, de modo semelhante ao estabelecido pela decisão prolatada por meio Acórdão 188/2021-TCU-Plenário, que o novo prazo de 31 de março, estipulado pelo § 4º do art. 8º da IN/TCU 84/2020, "teve como objetivo fomentar a apresentação de relatórios de gestão e demonstrações contábeis mais atuais e, por isso, de maior utilidade para a sociedade e potenciais usuários" (peça 3) . 
5.	Nestes termos, acolho a proposição da unidade especializada, para conceder a prorrogação do prazo por sessenta dias para a apresentação da prestação de contas do Serviço Nacional de Aprendizagem Industrial - Senai, seus órgãos nacionais e regionais (Departamentos Nacional e Regionais, além do Centro de Tecnologia da Indústria Química e Têxtil - CETIQT/Senai) , a contar de 31/3/2021, fim do prazo estabelecido pela IN/TCU 84/2020 e pela DN/TCU 187/2020, dando-se ciência do Acórdão que sobrevier ao requerente e à Segecex.
	Ante o exposto, manifesto-me porque seja adotada a Deliberação que ora submeto a este Plenário.
TCU, Sala das Sessões em 17 de março de 2021.
MARCOS BEMQUERER COSTA
Relator